臺灣雲林地方法院刑事判決　　　　　　　 96年度訴字第165號
公　訴　人　臺灣雲林地方法院檢察署檢察官
被　　　告　甲○○
　　　　　　　　　　國民
　　　　　　　　　　（另案於臺灣雲林看守所羈押中）
上列被告因違反毒品危害防制條例案件，經檢察官提起公訴（95
年度毒偵字第1829號），被告就被訴事實為有罪之陳述，經本院
合議庭認為適當後，裁定由受命法官獨任進行簡式審判程序，判
決如下：
    主      文
甲○○施用第一級毒品，處有期徒刑拾月；又施用第二級毒品，
處有期徒刑陸月，扣案之酒精燈壹個、吸食器壹組沒收之。應執
行有期徒刑壹年貳月，扣案之酒精燈壹個、吸食器壹組沒收之。
    事實及理由
一、犯罪事實：
    甲○○曾因施用毒品案件，經本院裁定送觀察、勒戒後，認
    為無繼續施用毒品之傾向，於民國95年8 月7 日釋放。詎其
    仍未能戒除其毒癮，於前開觀察、勒戒執行完畢釋放後5 年
    內，基於施用第一級毒品海洛因（下簡稱海洛因）之犯意，
    自95年10月底某日起自95年11月29日上午12時30分止，在雲
    林縣元長鄉○○村○ 鄰○○路30之8 號住處，以將海洛因摻
    入香菸內吸食其煙之方式，接續施用海洛因多次，平均1 天
    施用3 、4 次；另基於施用第二級毒品甲基安非他命（下簡
    稱甲基安非他命）之犯意，於上揭時、地，以將甲基安非他
    命置入吸食器內，以酒精燈燒烤後吸食其煙之方式，接續施
    用甲基安非他命多次，平均1 天施用1 、2 次。嗣於95年11
    月29日12時30分許，在雲林縣虎尾鎮○○里○○路47之1 號
    5 樓之1 為警查獲，扣得酒精燈1 個、吸食器1 組等物，同
    日經其同意採集尿液送驗，檢出毒品嗎啡及甲基安非他命之
    陽性反應。
二、認定事實所憑證據及理由：
    (一)本件被告所犯毒品危害防制條例第10條第1 項、第2 項施
      用第一、二級毒品罪，係死刑、無期徒刑、最輕本刑為3
      年以上有期徒刑以外之罪，其於準備程序就前揭被訴事實
      為有罪之陳述，經受命法官告知簡式審判程序之旨，並聽
      取其與公訴人之意見後，本院合議庭裁定由受命法官獨任
      進行簡式審判程序，是本件之證據調查，依刑事訴訟法第
      273 條之2 規定，不受同法第159 條第1 項、第161 條之
      2 、第161 條之3 、第163 條之1 及第164 條至第170 條
      規定之限制，合先敘明。
    (二)證據名稱及證據資料：
      1.雲林縣警察局虎尾分局查獲毒品嫌犯尿液送檢真實姓名
        對照表、詮昕科技股份有限公司濫用藥物尿液檢驗報告
        各1 份。證明：被告於95年11月29日採尿送驗，呈現嗎
        啡陽性及甲基安非他命陽性反應。
      2.扣案之酒精燈1 個、吸食器1 組。證明：被告以酒精燈
        、吸食器施用甲基安非他命之事實。
      3.刑案資料查註紀錄表1 份。證明：被告於觀察、勒戒執
        行完畢後5 年內，再犯施用第一、二級毒品罪。
      4.被告於本院審理時之自白。
      被告之自白與相關證據均相符合，本件事證明確，被告之
      犯行應堪認定。
三、論罪科刑之理由：
    (一)被告所為，係犯毒品危害防制條例第10條第1 項之施用第
      一級毒品罪及同條第2 項施用第二級毒品罪。被告持有海
      洛因及甲基安非他命之低度行為，分別為施用毒品之高度
      行為所吸收，均不另論罪。
    (二)刑法第56條連續犯之規定，業於94年1 月7 日經立法院刪
      除，新修正刑法於95年7 月1 日施行，本案被告施用毒品
      期間係在刑法修正施行後，依上開刪除連續犯規定之立法
      說明，連續犯之規定廢除後，對於部分習慣犯，例如吸毒
      等犯罪，是否會因適用數罪併罰而使刑罰過重產生不合理
      之現象一節，在實務運用上應可參考德、日等國之經驗，
      委由學界及實務以補充解釋之方式，發展接續犯之概念，
      對於合乎「接續犯」或「包括的一罪」之情形，認為構成
      單一之犯罪，以限縮數罪併罰之範圍，用以解決上述問題
      。又接續犯係指如數行為於同時同地或密切接近之時地實
      施，侵害同一之法益，各行為之獨立性極為薄弱，依一般
      社會健全觀念，在時間差距上，難以強行分開，在刑法評
      價上，以視為數個舉動之接續施行，合為包括之一行為予
      以評價，較為合理，而為包括之一罪，最高法院86年臺上
      字第3295號判例意旨參照。則接續犯乃行為人主觀上出於
      一犯罪決意，在時間空間密接之情況下，出於數個自然行
      為，而持續侵害同一法益之犯罪，其特徵在於每個行為原
      即足獨立成罪，即其所實現之構成要件並非預定須實施數
      次行為始足成罪，然由於自數行為完成後逆溯觀察之結果
      ，各該行為於時空密接之情況下，顯然於評價上喪失其獨
      立性，遂將各該行為全體包括地判斷為一罪，此與集合犯
      乃立法者於架構構成要件行為時，原即將多數同種行為之
      反覆實施預定於內，從而，實施1 次固仍足以成罪，縱使
      於同一意思下多次反覆實施，亦僅包括地成立一罪，如收
      集犯、散布犯、常業犯之概念，尚有不同。依上開立法說
      明，對於習慣犯者，立法者鼓勵以接續犯之概念認定被告
      之罪數，以避免數罪併罰之過苛。經查，本案被告因施用
      海洛因、甲基安非他命成癮，自95年10月底某日起至95年
      11月29日止，在雲林縣元長鄉○○村○ 鄰○○路30之8 號
      住處，以將海洛因摻入香菸內點火吸食其煙之方式，接續
      施用海洛因，平均1 天施用3 、4 次，另將甲基安非他命
      置於吸食器內，以酒精燈燒烤吸食其煙之方式，接續施用
      甲基安非他命，平均1 天施用1 、2 次，業據被告供承在
      卷，顯見被告多次施用海洛因、甲基安非他命時間密切接
      近，地點相同，皆基於施用毒品之慣常習性反覆所為，已
      施用海洛因、甲基安非他命成癮，具有施用海洛因、甲基
      安非他命之習慣，屬習慣犯，各行為間之獨立性極為薄弱
      ，難以強行分開，揆諸前開說明，因刑法已刪除連續犯規
      定，宜認定為接續犯行。公訴意旨認此為包括一罪之集合
      犯，尚無所據，自有未洽。
    (三)被告所犯上開二罪，犯意各別，罪名互殊，應分論併罰之
      。
    (四)本院審酌被告前甫經觀察、勒戒執行完畢，即再施用海洛
      因、甲基安非他命，施用次數頻繁，顯然依賴毒品甚深，
      自制力亦甚為薄弱，被告國中畢業，從事寺廟彩繪，月收
      入約五、六萬元，原有正當職業，因無法抗拒毒癮，淪陷
      毒海，並考以動機、智識程度、方法、手段，及被告犯後
      坦承犯行、具有悔意，態度尚稱良好等一切情狀，各量處
      如主文所示之刑，並定其應執行刑。
    (五)扣案之酒精燈1 個、吸食器1 組，為被告所有，且供其施
      用甲基安非他命所用之物，爰併依刑法第38條第1 項第2
      款宣告沒收。
四、應適用之法條：
    依刑事訴訟法第273 條之1 第1 項、第299 條第1 項前段，
    毒品危害防制條例第10條第1 項、第2 項，刑法第11條前段
    、第38條第1 項第2 款、第51條第5 款，判決如主文。
中　　華　　民　　國　　96　　年　  3　 月 　 27 　　日
                  刑事第五庭    法  官　楊　欣　怡
以上正本證明與原本無異。
如不服本判決，應於判決收受後10日內，向本院提出上訴狀（須
附繕本）。
                                書記官　洪　秀　虹
中　　華　　民　　國　　96　　年　　3 　　月　　27　　日
附錄法條：
毒品危害防制條例第10條
施用第一級毒品者，處六月以上五年以下有期徒刑。
施用第二級毒品者，處三年以下有期徒刑。
